臺灣臺中地方法院刑事判決　　　　　　　　　　　　　九十一年度易字第四一四號
　　公　訴　人　臺灣台中地方法院檢察署檢察官
　　被　　　告　甲○○
右列被告因竊盜案件，經檢察官聲請以簡易判決處刑（九十年度偵字第一七五二五號
），本院沙鹿簡易庭認不宜以簡易判決處刑，簽移本院刑事庭改依通常程序審理，本
院判決如左：
    主  文
甲○○竊盜，處有期徒刑陸月，如易科罰金，以參佰元折算壹日。未扣案之鑰匙壹支
沒收。
    事  實
一、甲○○於民國九十年八月十四日晚上某時許，在台中縣清水鎮○○街「光明戲院
    」前，見丙○○○所有車牌號碼為ＪＣＯ–三八五號之綠色重型機車一部，停放
    該處，竟萌為自己不法所有之意圖，以自己所有之鑰匙一支，插入該機車之引擎
    鎖，而發動該機車（內有行動電話一具）竊取之得手後，供己騎乘使用。後於同
    年月十五日，持其所有之鐵質板手一支，將所竊得前開贓車之ＪＣＯ–三八五號
    車牌卸下，並丟棄於台中縣清水鎮○○里○○路四七之三八號旁之空屋內，另再
    懸掛其所竊得之ＧＵ３－三六八號車牌（業經檢察官為不起訴處分）於前開贓車
    上，繼續騎乘使用。後於九十年八月十七日，將該贓車連同所懸掛之ＧＵ３－三
    六八號車牌棄置於台中縣清水鎮○○街附近，其行竊所用之前開鑰匙亦併丟棄於
    清水鎮某水溝中，並於同年月二十一日以電話通知車主至前開地點取回該贓車（
    車座下置物箱內另有前開行動電話一具）。嗣於同年九月三日為警循線查獲，並
    於前開空屋內扣得ＪＣＯ–三八五號車牌一面（已發還被害人）。
二、案經彰化縣警察局田中分局移請臺灣臺中地方法院檢察署檢察官偵查後聲請簡易
    判決處刑。
    理  由
一、前揭事實業據被告甲○○坦承不諱，核與被害人丙○○○證述情節相符，復經證
    人乙○○證述明確，並有贓物認領保管單二份附於偵查卷可稽，另有車輛竊盜詳
    細資料畫面一份、彰化縣警察局車牌（尋獲）電腦輸入單二份、不起訴處分書一
    份附於偵查卷可憑。本件事證明確，被告犯行，洵堪認定。
二、按刑法上關於財產上之犯罪，所定意圖為自己或第三人不法所有之意思條件，即
    所稱之「不法所有意圖」，固指欠缺適法權源，仍圖將財產移入自己實力支配管
    領下，得為使用、收益或處分之情形而言，然該項「不法所有」云者，除係違反
    法律之強制或禁止規定者外；其移入自己實力支配管領之意圖，違反公共秩序或
    善良風俗，以及逾越通常一般之人得以容忍之程度者，自包括在內（最高法院八
    十七年度台上字第一六三號判決參照）；被告竊得前開機車供己騎乘使用，揆諸
    前揭說明，顯有不法所有意圖至明；其後被告雖將該贓車丟棄並通知車主領回，
    惟仍無解於業已成立之竊盜罪責，此部分雖未據檢察官起訴，然本院認有實質上
    一罪之關係，基於審判不可分原則，自得一併審究。另按攜帶凶器竊盜罪，須「
    行竊時」攜帶具有危險性之兇器，始足當之；被告持客觀上足供兇器使用之鐵質
    板手，拆卸前開車牌，係竊得前開贓車（連同車牌）事後處分贓物即該贓車車牌
    之行為，並非行竊當時持兇器為之，應僅成立刑法第三百二十條第一項普通竊盜
    罪至明。
三、核被告所為，係犯刑法第三百二十條第一項之普通竊盜罪。檢察官認應依刑法第
    三百二十一條第一項第三款之加重竊盜罪處斷，尚有未洽，業如前述。查普通竊
    盜罪之保護法益，為個人對於財物之管理或支配利益，被告利用同一次機會竊取
    前開贓車及車牌與車內行動電話等財物，因僅對同一持有法益為一次性之侵害，
    應僅成立一普通竊盜罪。另查裁判上一罪，基於審判不可分原則，其一部事實起
    訴者，依刑事訴訟法第二百六十七條之規定，其效力應及於全部，受訴法院對於
    未經起訴之他部分犯罪事實，自應一併審判，此為犯罪事實之一部擴張；基於審
    判不可分之同一訴訟理論，其全部事實起訴者，受訴法院認為一部犯罪不能證明
    或行為不罰時，僅於判決理由內說明不另為無罪之諭知即可，亦毋庸於主文內為
    無罪之宣示，此為犯罪事實之一部減縮；至刑事訴訟法第三百條規定有罪之判決
    ，得就起訴之犯罪事實，變更檢察官所引應適用之法條，其所謂犯罪事實，係指
    單純一罪之單一事實及實質上一罪之全部犯罪事實而言，始有變更起訴法條之適
    用；亦即在不擴張及減縮原訴之原則下，法院得就有罪判決，於不妨害基本社會
    事實同一之範圍內，自由認定事實，變更檢察官所引應適用之法條而言（最高法
    院八十八年度台上字第五五九一號判決參照）；則公訴意旨雖未提及被告竊取前
    開贓車及車內財物，惟此部分皆屬單純一罪之單一事實，此為犯罪事實之一部擴
    張；又被告所為係犯普通竊盜罪而非加重竊盜罪，亦如前述，此亦僅屬犯罪事實
    之一部減縮，揆諸前揭說明，亦無刑事訴訟法第三百條變更起訴法條規定之適用
    ，併此敘明。爰審酌被告之素行及其犯罪目的、動機在圖一己私利，犯罪之方法
    、手段尚屬平和，所竊財物復已返還被害人，所生危害非鉅，且其犯罪後坦承犯
    行等一切情狀，量處如主文所示之刑，並諭知易科罰金之折算標準。
四、至被告竊取前開贓車所用之鑰匙一支，為其所有供犯本罪使用，雖未扣案，惟無
    證據足資證明已滅失而不存在，爰依刑法第三十八條第一項第二款之規定宣告沒
    收。而前開鐵質板手一支，既非被告供本件犯罪之用，業如前述，爰不另宣告沒
    收。
五、據上論斷，應依刑事訴訟法第四百五十二條、第二百九十九條第一項前段，刑法
    第三百二十條第一項、第三十八條第一項第二款、第四十一條第一項前段，罰金
    罰鍰提高標準條例第一條前段、第二條，判決如主文。
中      華      民      國    九十一    年      三      月     二十九   日
                                臺灣臺中地方法院刑事第七庭
                                    法  官  陳  卿  和
右正本證明與原本無異。
如不服本判決，應於判決送達後十日內向本院提出上訴狀，上訴於臺灣高等法院臺中
分院( 須附繕本 )。
                                    書記官
中      華      民      國    九十一    年      三      月     二十九   日
附錄本案論罪科刑法條全文
刑法第三百二十條：
意圖為自己或第三人不法之所有，而竊取他人之動產者，為竊盜罪，處五年以下有期
徒刑、拘役或五百元以下罰金。
